臺灣桃園地方法院行政訴訟判決　
110年度交字第201號
原      告  許嘉麟  
被      告  桃園市政府交通事件裁決處
                      設桃園市○○區○○路00號7~8樓
代  表  人  張丞邦    住同上
訴訟代理人  黃一鳴律師
上列當事人間交通裁決事件，原告不服被告民國110年4月9日桃
交裁罰字第58－GDH001096號裁決，提起行政訴訟，本院判決如下
：
    主  文
一、原處分撤銷。
二、訴訟費用新臺幣參佰元由被告負擔。被告應給付原告新臺幣
    參佰元。
    事實及理由
壹、程序方面：
    本件係因原告不服被告所為道路交通管理處罰條例（下稱處
    罰條例）第8 條之裁決而提起撤銷訴訟，依行政訴訟法第23
    7 條之1 ，應適用交通裁決事件訴訟程序。本件因卷證資料
    已經明確，本院依行政訴訟法第237 條之7 規定，不經言詞
    辯論，直接裁判。
貳、實體方面：                                  
一、爭訟概要：
　　原告於109年11月25日9時2分許，將其所有車牌號碼000－000
    0號自用小客車（下稱系爭機車），停放於臺中市○區○○○街0
    00號前時，為臺中市政府警察局第一分局（下稱舉發機關）
    員警認原告有「在禁止臨時停車處所停車」之違規，遂逕行
    舉發並填製桃警局交字第GDH000000 號舉發違反道路交通管
    理事件通知單（下稱系爭舉發通知單），記載應到案日期為
    110年2月18日前，並移送被告處理。嗣原告於110年3月15日
    到案陳述不服舉發，經被告函請舉發機關協助查明事實後，
    認原告確有「在禁止臨時停車處所停車」之違規，爰依處罰
    條例第56條第1項第1款及違反道路交通管理事件統一裁罰基
    準及處理細則（下稱裁罰基準及處理細則）等規定，於110
    年4月9日以桃交裁罰字第58－GDH001096號裁決書（下稱原處
    分），裁處原告罰鍰新臺幣（下同）600元。原告不服，於
    是提起本件行政訴訟。
二、原告起訴主張及聲明：
（一）主張要旨：原告車輛原係停放於停車格內，且已繳納停車
      費，係遭他人移車後而被檢舉製單，而原告所提供之照片
      均為路邊停車收費員於填製繳費單時所拍攝。
（二）聲明：原處分撤銷。
三、被告答辯及聲明：
（一）答辯要旨：
    ⒈引用處罰條例第7條第1項、第56條第1項第1款、道路交通
      安全規則（下稱道安規則）第112條第1項第1款、道路交
      通標誌標線號誌設置規則（下稱設置規則）第149條第1 
      項第1款第5目、第169條第1項、第2項、第4 等相關交通
      法規之條文（詳卷附答辯狀）。足徵繪設禁止臨時停車紅
      線之區域，除經交通主管機關衡酌各該區域具體交通狀況
      及需求而釐定例外開放之時段外，不論何時均禁止臨時停
      車或停放車輛，而道路交通標誌、標線、號誌之設置，係
      主管機關基於整體交通考量所為之縝密規劃，目的係為維
      護社會大眾使用道路之秩序，並以確保人車通行之安全。
    ⒉依舉發機關110年2月20日中市警一分交字第1100007369號
      函文所附舉證照片觀之，違規地點之紅色禁止臨時停車標
      線，確實係漆劃於路面，其樣式、顏色、位置均足資辨識
      ，一般用路人以其社會生活經驗觀察，時得判斷該處為禁
      止臨時停車處所。又道路交通標誌、標線、號誌，係交通
      主管機關依道路交通狀況及用路人之需要而依法設置，顧
      駕駛人有遵守標誌、標線、號誌指示之義務，駕駛人不得
      僅憑其個人認知或價值判斷，或主觀認為其行為不致影響
      交通秩序、安全，而任意決定不予遵守，否則將使交通秩
      序大亂，非但影響道路交通安全及用路人權益，亦將使道
      路交通標誌、標線、號誌形同虛設。
    ⒊原告主張機車遭人移動云云，惟當事人主張有利於己之事
      食者，就其事實有舉證之責任，民事訴訟法第277條前段
      定有明文。又上開規定依行政訴訟法第237條之9、第236
      條、第136條之規定，於交通裁決事件準用之。當事人主
      張事實，須負舉證責任，倘其所提出之證據，不足為主張
      事實之證明，自不能認其主張之適時為真實。本件原告舉
      證之資料尚缺明確事證（原告檢附資料看不出停放地點位
      置，亦看不出是否屬違規當日之停放照片），以證其實，
      應不足採信。
    ⒋綜上所述，系爭車輛駕駛因有「在禁止臨時停車處所停車
      」之情，已該當處罰條例第56條第1項第1款規定之要件。
      是被告依法裁處，應無違誤，原告之訴為無理由。
（二）聲明：駁回原告之訴。
四、爭點：被告認定原告有「在禁止臨時停車處所停車」之違規
    ，有無違誤？
五、本院之判斷：
（一）前提事實：
      原告於109年11月25日9時2分許，將其所有之系爭機車停
      放於臺中市○區○○○街000號前時，為舉發機關員警認原告
      有「在禁止臨時停車處所停車」之違規等情，此有舉發機
      關110年2月20日中市警一分交字第1100007369號函文、11
      0年11月1日中市警一分交字第1100045131號函文（見本院
      卷第21頁、第35頁）、舉發違反交通管理事件通知單及違
      規採證照片（見本院卷第21頁反面）、機車車籍查詢（見
      本院卷第25頁）、交通違規案件陳述書（見本院卷第26至
      27頁）等資料各1 份在卷可憑。
（二）被告認定原告有「在禁止臨時停車處所停車」之違規，應
      有違誤：
    ⒈按「汽車駕駛人停車時，有下列情形之一者，處新臺幣600
      元以上1,200元以下罰鍰：一、在禁止臨時停車處所停車
      」，處罰條例第56條第1項第1款定有明文。又「汽車停車
      時，應依下列規定：一、禁止臨時停車處所不得停車」，
      亦為道安規則第112條第1項第1款所明定。
    ⒉復按行政處分係受有效之推定，而不受合法之推定，是處
      分相對人指摘行政處分違法，訴請撤銷時，應由被告機關
      就其作成處分有符合法定要件之事實負舉證責任。改制前
      行政法院39年判字第2號判例謂：「行政官署對於人民有
      所處罰，必須確實證明其違法之事實。倘不能確實證明違
      法事實之存在，其處罰即不能認為合法」，該院32年判字
      第16號判例亦謂：「行政官署對於人民有所處罰，必須確
      實證明其違法之事實。倘所提出之證據自相矛盾不能確實
      證明違法事實之存在，其處罰即不能認為合法」，均同此
      意旨。是就本件而言，被告以原處分裁罰原告有違規停車
      行為，自應由被告就原告確有違規停車之事實負客觀舉證
      責任，合先敘明。
    ⒊本件被告認定原告所有之系爭機車於109年11月25日9時2分
      許，停放在臺中市○區○○○街000號前（即臺中火車站附近
      ），因有「在禁止臨時停車處所停車」之違規事實，無非
      係以臺中市政府警察局110年2月20日中市警一分交字第11
      00007369號函文、違規採證照片、機車車籍查詢等資料（
      見本院卷第21頁正反面、第25頁）為據。惟原告主張：其
      當時是將機車停放在停車格內，係遭他人移車，且停車費
      亦已繳交等語，並提出當日機車上掛有繳費通知單之照片
      及臺中市公有停車場停車費補繳通知單等資料（見本院卷
      第6頁、第26頁反面）為證。經查：
　　⑴依臺中市政府警察局110年2月20日中市警一分交字第11000
      07369號函文表示略以：「說明：二、本案係民眾檢舉案
      件，員警審核違規事實後逕行舉發，嗣經檢視相關證據，
      認事證明確，舉發無誤」等語（見本院卷第21頁），且參
      以系爭機車之機車車籍查詢，並對照卷內違規採證照片所
      示（見本院卷第21頁反面、第25頁），可知原告為系爭機
      車之車主，而其系爭機車於109年11月25日9時2分許，在
      臺中市○區○○○街000號前所停放之處所，係繪設有紅線禁
      止停車之地點，且其所在位置恰好在機車停車格之隔壁，
      而未在機車停車格內等情，而堪認定。
    ⑵惟依原告所提出其機車停放於停車格內之照片（見本院卷
      第6頁）觀之，其機車左側不僅有夾有停車費之繳費通知
      單，且系爭機車係完整停放於停車格內，並可看見停車格
      右上方之人行道上劃設有禁止臨時停車之紅實線，核與被
      告所提供之違規採證照片（見本院卷第21頁反面）上所示
      停車格線與紅實線之劃設位置相符。再者，觀諸原告於申
      訴時所提供予被告之臺中市公有停車場停車費補繳通知單
      所載資料顯示：「序號：3、停車日期：109/11/25、時間
      ：08：24、停車路段：臺中火車站前主要機車收費區、原
      繳費通知單號：OB256Z000000000、停車費：＄10」等字（
      見本院卷第26頁反面），及本院依職權所下載之Google M
      ap地圖（見本院卷第39頁），可見原告確於109年11月25
      日8時24分許，即已將系爭機車停放於機車停車格內，並
      經停車費之收費員製開收費單夾於系爭機車上，原告亦於
      嗣後補繳當日之停車費，且依上開Google Map地圖所示，
      原告違規之地點「臺中市○區○○○街000號前」，確實相鄰
      臺中火車站附近，與上開停車費補繳通知單所示停車路段
      「臺中火車站前主要機車收費區」之區域相符，足認原告
      於本件違規採證照片上所示時間（即2020年11月25日上午
      9：02：28）之前，即依法將機車停放於機車停車格內，
      益證本件原告所稱其機車係遭他人移出停車格外一事，應
      屬真實。是原告前開主張，應可採信，被告於原告申訴時
      所提出之停車費補繳通知單，詎未詳加調查，即為本件裁
      決，尚有率斷，自非適法。
    ⒋綜上所述，堪認原告所舉上開事證資料，足以證明原告所
      有系爭機車於事實概要欄所述違規時地，確實係遭他人將
      其機車移出機車停車格之外，難認原告有上開違規停車之
      行為及主觀上有何故意或過失之可歸責事由，被告遽依處
      罰條例第56條第1項第1款、裁罰基準及處理細則等規定，
      以原處分裁處原告罰鍰600元，於法有違，原告訴請撤銷
      原處分為有理由，應予准許。
六、本件判決基礎已臻明確，兩造其餘之攻擊防禦方法及訴訟資
    料經本院審酌後，核與判決結果不生影響，無一一論述之必
    要，附此敘明。
七、按交通裁決事件之裁判，法院為訴訟費用之裁判時，應確定
    其費用額，行政訴訟法第237 條之8 第1 項定有明文。經查
    ，本件第一審裁判費應由被告負擔，惟第一審裁判費係先由
    原告預納，是被告應給付原告第一審裁判費300元，爰確定
    第一審訴訟費用額如主文第2項所示。
八、據上論結，本件原告之訴有理由，依政訴訟法第237條之8  
    第1項、第98條第1項前段等規定，判決如主文。
中　　華　　民　　國　　111 　年　　1 　　月　　28　　日
　　　　　　　　　行政訴訟庭　法　官　黃漢權
上為正本係照原本作成。
如不服本判決，應於判決送達後20日內，向本院提出上訴狀並表
明上訴理由（原判決所違背之法令及其具體內容或依訴訟資料可
認為原判決有違背法令之具體事實），其未載明上訴理由者，應
於提出上訴後20日內向本院補提理由書（上訴狀及上訴理由書均
須按他造人數附繕本，如未按期補提上訴理由書，則逕予駁回上
訴），並應繳納上訴裁判費新臺幣750元。 
中　　華　　民　　國　　111 　年　　2 　　月　　7 　　日
                              書記官  蕭竣升